臺灣高等法院民事判決　　　　　　　　　　99年度再字第54號
　　再審原告　王振雨
　　再審被告　劉燕樺
　　　　　　　劉金來
　　　　　　　劉景承
　　　　　　　劉金地
　　　　　　　劉郭金維
　　　　　　　林劉愛珠
　　　　　　　林劉貴雲
　　　　　　　劉郭民
　　　　　　　劉郭月
　　　　　　　劉黃玉蝦即劉金.
　　　　　　　劉郭珠　即劉金.
　　　　　　　劉芬蘭　即劉金.
　　　　　　　劉廂騏即劉金蓮.
　　　　　　　劉洳縈即劉金蓮.
上列當事人間塗銷地上權登記等事件，再審原告對於中華民國99
年6月29日本院99年度再字第3號確定判決，提起再審之訴，本院
判決如下：
    主  文
再審之訴駁回。
再審訴訟費用由再審原告負擔。
    事實及理由
一、按確定終局判決適用法規顯有錯誤者，得提起再審之訴，民
    事訴訟法第496條第1項第1款固有明文，惟所謂適用法規顯
    有錯誤，應以確定判決違背法規或現存判例解釋者為限，至
    事實審法院認定事實之職權，無適用法規顯有錯誤之可言，
    且適用法規顯有錯誤，不包括判決理由矛盾、理由不備、漏
    未斟酌證據及認定事實錯誤之情形在內，又解釋意思表示原
    屬事實審法院之職權，事實審法院解釋意思表示，縱有不當
    ，亦不生適用法規顯有錯誤問題，最高法院57年台上字第10
    91號、63年台再字第67號、63年台上字第880號、64年台再
    字第140號等判例足供參照。
二、查本件再審原告前以再審被告積欠其地上權租金未付，乃撤
    銷地上權，並訴請再審被告塗銷地上權登記、遷移地上物返
    還土地並按月給付不當得利，經臺灣高等法院96年度上更(一)
    字第80號判決（下稱第80號判決）駁回其訴，再經最高法院
    98年度台上字第119號裁定駁回再審原告之上訴確定。再審
    原告復以其於第80號判決確定後，始接獲胞姐黃王好琴之信
    件，內附收據12紙及通知書、委任狀、協議書各1紙，可供
    證明上述地租非往取債務，依民事訴訟法第496條第1項第13
    款規定，對於第80號判決提起再審，經臺灣高等法院99年度
    再字第3號判決（下稱原確定判決）認為再審原告所提文書
    證物，是否為1、20年前製作，尚待商榷，且亦無從於斟酌
    後受較有利益之判決等情，駁回其再審之訴。再審原告乃依
    民事訴訟法第496條第1項第1款之事由，對原確定判決提起
    本件再審之訴。
三、再審原告主張原確定判決依據再審被告於歷審提出一紙不具
    證據力之交付地租計算文書，且未經科學鑑定，即質疑其所
    提上開新證物，又未探求當事人真意，復未斟酌其提出新攻
    擊防禦方法即新臺幣（以下同）4,740元之郵政匯票，乃再
    審被告於臺灣宜蘭地方法院99年度司執字第2558號強制執行
    事件中清償89年至91年間租金遲延利息3,840元及執行費用
    900元，顯示再審被告是按上開協議書以出租人之地址為清
    償地，亦未依全辯論意旨及一切證據作為判斷基礎，即認定
    其與再審被告間為往取債務，而再審被告於原確定判決程序
    中就上開4,740元郵政匯票，表示「證物不清楚」，原法院
    未發問曉諭命再審被告敘明或補充其真意，已違反民法第1
    條、第3條、第71條、第98條、第111條第1項前段、第153條
    、第169條、第199條、第199條之1、第229條第1項、第235
    條、第314條第1項、第316條、第439條、民事訴訟法第222
    條第1項前段、第282條、第355條、第357條之1、第358條第
    1項、第454條、第505條規定、最高法院41年台上字第971號
    、75年台上字第728號、19年上字第28號、44年台上字第142
    4號、20年上字第1727號、18年上字第209號、18年上字第21
    47號、18年上字第1727號、19年上字第2584號、20年上字第
    1941號、46年台上字第1465號、28年上字第10號、49年台上
    第419號、46年台上字第1465號、29年上字第842號判例，亦
    違反最高法院92年度台上字第315號、86年度台上字第1354
    號、96年度台上字第1850號裁判要旨及一般交易經驗法則、
    生活習慣和法理云云，無非對於證據斟酌取捨、事實認定當
    否或判決理由不備所為指摘，且其所舉最高法院92年度台上
    字第315號、86年度台上字第1354號、96年度台上字第1850
    號裁判，亦非法規或現存之判例解釋，揆諸首揭說明，要與
    民事訴訟法第496條第1項第1款所定之再審要件不符。
四、再審原告另主張依臺灣宜蘭地方法院94年度訴字第148號、
    臺灣高等法院96年度上字第70號、最高法院96年度台上字第
    732號判決，認定本件地租非往取債務，原確定判決為相反
    認定有違民事訴訟法第400條第1項規定、最高法院39年台上
    字第214號判例云云，然原確定判決僅認定再審原告之再審
    之訴無理由，殊難認有何違反既判力、爭點效之法律或判例
    。
五、綜上，再審原告依民事訴訟法第496條第1項第1款規定提起
    再審之訴，顯無理由，爰依民事訴訟法第502條第2項規定，
    不經言詞辯論，判決如主文。
中    華    民    國    100    年    4    月    15    日
                  民事第九庭
                      審判長法  官  黃熙嫣
                            法  官  曾部倫
                            法  官  陳玉完
正本係照原本作成。
如不服本判決，應於收受送達後20日內向本院提出上訴書狀，其
未表明上訴理由者，應於提出上訴後20日內向本院補提理由書狀
（均須按他造當事人之人數附繕本）上訴時應提出委任律師或具
有律師資格之人之委任狀；委任有律師資格者，另應附具律師資
格證書及釋明委任人與受任人有民事訴訟法第466條之1第1項但
書或第2項（詳附註）所定關係之釋明文書影本。如委任律師提
起上訴者，應一併繳納上訴審裁判費。
中    華    民    國   100    年    4     月    15    日
                             書記官  鎖瑞嶺
附註：
民事訴訟法第466條之1（第1項、第2項）：
對於第二審判決上訴，上訴人應委任律師為訴訟代理人。但上訴
人或其他法定代理人具有律師資格者，不在此限。
上訴人之配偶、三親等內之血親、二親等內之姻親，或上訴人為
法人、中央或地方機關時，其所屬專任人員具有律師資格並經法
院認為適當者，亦得為第三審訴訟代理人。